【裁判字號】    92,上易,638
【裁判日期】    920527
【裁判案由】    建築法
【裁判全文】
臺灣高等法院高雄分院刑事判決          九十二年度上易字第六三八號
    上  訴  人  台灣高雄地方法院檢察署檢察官
    被      告  甲○○
    選任辯護人  黃進祥
                江順雄
                黃建雄
右上訴人因被告違反建築法案件，不服臺灣高雄地方法院九十一年度易字第三四九六
號中華民國九十二年三月三十一日第一審判決（起訴案號：臺灣高雄地方法院檢察署
九十一年度偵字第一一六四號），提起上訴，本院判決如左：
      主      文
原判決撤銷。
甲○○對依建築法規定強制拆除之建築物，違反規定重建，處拘役拾日，如易科罰
金，以佰元折算壹日，緩刑貳年。
      事      實
一、甲○○所有坐落高雄市新興區○○○路三十八號房屋，原為一樓磚造二樓木造人
    字形屋頂蓋瓦之建築，於民國（下同）八十八年初，未經向主管機關申請許可發
    給建築執照，即擅自僱工立體增建第二、三層樓ＲＣ及鐵材構造之違章建築，經
    高雄市政府工務局違章建築處理隊於八十九年十二月十六日執行拆除完畢，除有
    安全顧慮之部分外，其餘違建則拆除至不堪使用結案，詎甲○○竟於前開違章建
    築被拆除後，於九十年六月間，在原處違反規定重行僱請工人以鐵皮搭建二、三
    樓間之地板及左右二片圍牆使用。
二、案經陳堅能告發暨高雄市政府警察局新興分局移送臺灣高雄地方法院檢察署檢察
    官偵查起訴。
      理      由
一、訊據被告甲○○固坦承有未經主管機關許可在其右開房屋搭建違章建物被高雄市
    政府違章建築處理隊執行拆除之事實，惟矢口否認有於強制拆除後違反規定重建
    之情事，辯稱：伊之房屋原即為二樓建築，伊僅加蓋三樓違建，然拆除隊竟將二
    樓頂板即三樓地板一併拆除，致無法防風雨，而生蚊蟲，有礙衛生，嗣伊請工人
    清除被拆下之違建廢棄物，工人以上無樓板遮蓋之情形下，清除廢棄物甚為危險
    ，基於安全考量，伊乃依工人之建議，在該房屋二樓頂加舖鐵皮，僅係回復違建
    前之狀態，並非重建以回復違建後之狀態云云。
二、經查被告甲○○於八十八年間，在系爭房屋擅自僱工立體增建第二、三層樓ＲＣ
    及鐵材構造之違章建築，為高雄市政府工務局違章建築處理隊執行拆除（依拆除
    照片日期所示，係自八十九年十一月二十三日起，即陸續執行拆除，至同年十二
    月十六日始完成拆除），被告於九十一年六月間另行僱工，於該屋二樓頂板，三
    樓內側及樓梯出口處加舖鐵皮等情，為被告供承在卷，並有高雄市政府工務局九
    十一年十一月十二日高市工務隊字第○九一○○三一七○三號函附之處理新違章
    建築通知單、拆除照片、拆除紀錄表在卷可參。復經原審會同告發人陳堅能、被
    告、高雄市政府工務局違章建築處理隊隊員吳文連及侯聰驥等人勘驗現場屬實，
    有勘驗筆錄附卷可稽，是被告確有於違建被拆除後再僱工搭舖鐵皮之事實，應無
    可疑。
三、再查被告之系爭房屋，原為一樓磚造二樓木造人字形屋頂蓋瓦建築，嗣由被告自
    行拆掉木造二樓，再立體增建二、三層樓之ＲＣ及鐵材構造違建，高雄市政府工
    務局違章處理隊經多次派工拆除，除執行上有安全顧慮之部分外，其餘已拆除不
    堪使用，此情為告發人陳堅能指陳甚詳，並有高雄市政府工務局九十二年四月三
    十日高市工務隊第0000000000號致陳堅能函，及系爭房屋原狀、違章
    建築後及被拆後之房屋外觀照片在卷可考，依拆除後之照片顯示，二樓及三樓頂
    板已被拆除鏤空，三樓側牆亦被拆除，然被告竟將二樓及三樓頂板以鐵皮予以重
    建舖平，另在三樓後段蓋起側牆，此亦有系爭房屋重建後之照片存卷可證，被告
    雖以其房屋原係二樓建築，其僅違建三樓，拆除大隊誤將二樓頂板即三樓地板一
    併拆除置辯，然查被告房屋原係二樓木造人字形屋頂，被告將二樓連同屋頂拆除
    後，另以ＲＣ及鐵材增建二、三樓，則二樓頂板即三樓地板部分自屬違建，違章
    處理大隊將之拆除並無違誤，至違章處理隊拆除違建後，縱在二、三樓上留有被
    拆下之土石廢棄物，然以現今進步之技術，欲清除該等土石，應無困難，被告辯
    稱為安全起見，經工人建議始舖設鐵板云云，實令人匪夷所思。況鐵板舖上後，
    且以螺絲鎖住，外圍並以矽膠固定，此情亦據證人即舖設鐵皮之工人王錦宗於原
    審審理時證述明確，如僅係欲清除土石，搭建鷹架，即不難便於清除，乃被告竟
    僱工將整樓地板舖平，又搭建與清除土石毫不相干之三樓側牆，謂係為清除土石
    安全起見，孰能置信，被告所辯要係卸責之詞，不足採信；證人王錦宗及被告之
    女何美觀在原審附合被告所辯之證詞，亦不足取，被告罪證明確，犯行堪予認定
    。
四、核被告甲○○違反規定，重建依建築法強制拆除之建築物，所為係犯建築法第九
    十五條之罪，原審未予詳求，遽予諭知被告無罪，自有未洽，檢察官上訴指摘原
    判決諭知被告無罪為不當，非無理由，應由本院將原判決撤銷改判，審酌被告並
    無不良素行，且年歲已大，因房屋老舊失修，亟欲改建，不諳法律而觸犯刑章，
    爰酌情科處拘役拾日，並諭知易科罰金之折算標準。又被告前未曾受有期徒刑
    以上刑之宣告，經此偵審程序之教訓，應知警惕，當無再犯之虞，本院認以暫不
    執行為適當，爰併予諭知緩刑貳年，以啟自新。
據上論斷，應依刑事訴訟法第三百六十九條第一項前段、第三百六十四條、第二百九
十九條第一項前段，建築法第九十五條，刑法第十一條前段、第四十一條第一項、第
七十四條第一款，罰金罰鍰提高標準條例第二條，判決如主文。
本案經檢察官陳新慶到庭執行職務。
中    華    民    國     九十二     年       五       月      二十七    日
                              臺灣高等法院高雄分院刑事第四庭
                                  審判長法官  蕭權閔
                                        法官  李嘉興
                                        法官  陳吉雄
右正本證明與原本無異。
不得上訴。
                                      書記官  黎  珍
中    華    民    國     九十二     年       五       月      二十九    日
附錄：本判決論罪科刑法條：
建築法第九十五條
依本法規定強制拆除之建築物，違反規定重建者，處一年以下有期徒刑、拘役或科或
併科新臺幣三十萬元以下罰金。
                                                                        Ｑ


司法院資訊處製作；財團法人民間司法改革基金會備份。
